臺灣臺南地方法院民事判決　九十一年度訴字第二七一三號
　　原　　　告　中國國際商業銀行股份有限公司東台南分公司
　　法定代理人　張誠穗
　　　　　　　　　　　　　　送.
　　被　　　告　甲○○
右當事人間請求給付價金事件，本院判決如左：
    主      文
原告之訴及其假執行之聲請均駁回。
訴訟費用由原告負擔。
    事　　　實
甲、原告方面：
    一、聲明：被告應給付新台幣（下同）肆佰零貳萬元，及自起訴狀繕本送達翌日
        起至清償日止，按年息百分之五計算之利息，由原告受領，並願供擔保請准
        宣告假執行。
    二、陳述：緣訴外人意億實業股份有限公司（以下簡稱意億公司）於民國（下同
        ）八十八年三月十一日向原告借款一千四百萬元，並邀同訴外人李惠美擔任
        上開借貸關係之連帶保證人，雙方雖約定上開借款應於八十九年三月十日清
        償，惟屆期並未清償。茲因訴外人意億公司已將其所有建號為二四０七五號
        、門牌號為台南市○○路○段二七五巷三二號、面積合計二二八點九七平方
        公尺建物；訴外人李惠美已將其所有上開建物所座落之基地即台南市○○○
        段六六三之一三八七號土地，以六百萬元之價格合併出售予被告，並約定其
        中四百萬元部分為銀行貸款，二萬元部分為交屋款（合計四百零二萬元），
        詎被告迄今未辦貸款，亦未付清上開四百零二萬元價款，原告爰依民法第二
        百四十二條規定，訴請被告給付價金如訴之聲明所示，並願供擔保請准宣告
        假執行等語。
    三、證據：提出不動產買賣契約書一份、綜合授信契約一份、連帶保證書一份、
        支付命令暨其確定證明一份為證。
乙、被告方面：本件未經言詞辯論，故被告並未提出任何聲明或陳述。
    理　　　由
一、本件原告起訴主張：緣訴外人意億公司於八十八年三月十一日向原告借款一千四
    百萬元，並邀同訴外人李惠美擔任上開借貸關係之連帶保證人，雙方雖約定上開
    借款應於八十九年三月十日清償，惟屆期並未清償。茲因訴外人意億公司已將其
    所有建號為二四０七五號、門牌號為台南市○○路○段二七五巷三二號、面積合
    計二二八點九七平方公尺建物；訴外人李惠美已將其所有上開建物所座落之基地
    即台南市○○○段六六三之一三八七號土地，以六百萬元之價格合併出售予被告
    ，並約定其中四百萬元部分為銀行貸款，二萬元部分為交屋款（合計四百零二萬
    元），詎被告迄今未辦貸款，亦未付清上開四百零二萬元價款，原告爰依民法第
    二百四十二條規定，訴請被告給付價金如訴之聲明所示，並願供擔保請准宣告假
    執行等語。
二、按原告之訴，依其所訴之事實，在法律上顯無理由者，法院得不經言詞辯論，逕
    以判決駁回之，民事訴訟法第二百四十九條第二項定有明文。次按「債權人代位
    債務人起訴求為財產上之給付者，因債務人之財產為總債權人之共同擔保，故訴
    求所得應直接屬於債務人，即代位起訴之債權人不得以之僅供清償一己之債權，
    如須滿足自己之債權應另經強制執行程序始可。債權人雖亦有代受領第三債務人
    清償之權限，但係指應向債務人給付而由債權人代位受領而言，非指債權人直接
    請求第三債務人對自己清償而言，故債權人代位債務人起訴請求給付者，須聲明
    被告（第三債務人）應向債務人為給付之旨，並就代位受領為適當之表明，始與
    代位權行使效果之法理相符」，最高法院六十四年度台上字第二九一六號判例著
    有明文。再按「債務人怠於行使權利，債權人因保全債權，固得以自己之名義行
    使代位權，但債權人之行使權利雖用自己之名義，究係行使債務人之權利，故因
    行使權利所得之結果，自應當然歸屬於債務人，而非歸屬於債權人」、「債權人
    依民法第二百四十二條規定行使代位權之效果，直接歸屬於債務人，債權人行使
    者既為代位權，權利之內容，並非債權人固有之請求權，即不得請求第三債務人
    逕向債權人為給付」，亦據最高法院分別著有五十三年度台上字第二二一一號裁
    判要旨、七十一年度台上字第八六三號裁判要旨分別闡述甚詳。
三、查本件原告既係主張依據民法第二百四十二條之規定，代位訴請被告給付系爭買
    賣價金四百零二萬元，則縱使原告之主張屬實，依上說明，原告亦僅得訴請「被
    告應向訴外人意億公司、李惠美為給付，而由原告代位受領」而已，不得直接請
    求被告對原告自己為給付。乃本件原告竟訴請「被告應給付四百零二萬元，及自
    起訴狀繕本送達翌日起至清償日止，按年息百分之五計算之利息，由原告受領」
    ，是原告之訴，依其所訴之事實，在法律上為顯無理由。更何況依最高法院八十
    八年度台上字第六九四號裁判要旨、九十一年度台上字第八二七號裁判要旨，債
    權人依民法第二百四十二條規定行使代位權，尚應以有保全其債權之必要者為限
    ，亦即，其所保全者如為「不特定債權或金錢債權」，尚應以債務人怠於行使其
    權利，致陷於無資力，始得認為有保全之必要，否則，債務人茍有資力，其債權
    即可獲得清償，即無代位行使之餘地。乃本件原告並未提出債務人即訴外人意億
    公司或李惠美已陷於無資力之任何事證，尤難認原告主張代位意億公司、李惠美
    而為本件請求係屬正當。
四、綜上所述，本件原告之訴既屬法律上為顯無理由，則依上說明，本院自得不經言
    詞辯論，逕以判決駁回之。又原告本案之請求既經駁回，則其假執行之聲請亦失
    所附麗，爰併予駁回。
五、據上論結，本件原告之訴為顯無理由，依民事訴訟法第二百四十九條第二項、第
    七十八條，判決如主文。
中　　　華　　　民　　　國　　九十一　　年　　 十二　　 月　　 十七　　 日
                                臺灣臺南地方法院民事第三庭
~B法　　　官　王金龍
右為正本係照原本作成
如對本判決上訴，須於判決正本送達後二十日內向本院提出上訴狀。
中　　　華　　　民　　　國　　九十一　　年　　 十二　　 月　　 十七　　 日
~B法院書記官　張淑珍
